臺灣雲林地方法院民事裁定　　　　　　　 100年度司字第10號
聲　請　人　張雅惠
上列當事人為相對人崧峻生物科技股份有限公司聲請選派清算人
事件，本院裁定如下：
    主  文
聲請駁回。
聲請程序費用由聲請人負擔。
    理  由
一、按公司之清算，以董事為清算人。但本法或章程另有規定或
    股東會另選清算人時，不在此限。不能依前項之規定定清算
    人時，法院得因利害關係人之聲請，選派清算人。公司法第
    322 條定有明文。是法院依利害關係人之聲請，選派清算人
    者，須不能以董事為當然清算人，或者不能依公司法或公司
    章程之規定或股東會決議選任清算人時，始得為之。又按法
    院因監察人或繼續一年以上持有已發行股份總數百分之3 以
    上股份股東之聲請，得將清算人解任，公司法第323 條第2
    項定有明文。又清算人，法院認為有必要時，得解除其任務
    。民法第39條亦定有明文。惟法院依此項規定解任清算人者
    ，以清算人經合法選任或選派為限，蓋經依法選任或選派之
    清算人就任後，依公司法第326 條第1 項規定，有檢查公司
    財產之職務，如有不適任情形，為保障少數股東之權益，乃
    明定監察人及繼續一年以上持有已發行股份總數百分之3 以
    上股份之股東有聲請法院解任清算人之權限。倘公司之清算
    人未經合法選任，則其並不得執行清算人之職務，自無聲請
    法院解任之問題。至關於清算人之選任合法與否如有爭議，
    係屬實體上之爭執，應另循訴訟途徑解決。
二、本件聲請意旨略以：
  (一)第三人張佑寧、張明葭為相對人崧峻生物科技股份有限公司
    （下稱崧峻公司）之股東及監察人，張明葭於民國100 年6
    月1 日以相對人崧峻公司監察人之名義召集股東臨時會，並
    作成解散公司之決議，同時選任張明葭為清算人，惟遭相對
    人崧峻公司之股東封安宣向鈞院聲請假處分，禁止張明葭行
    使清算人職權，但駁回由原任董事監察人行使職權之緊急處
    分，在尚未撤銷解散公司之決議前，目前公司登記狀態仍為
    解散，面臨無法運作，進退兩難之窘境。
  (二)又原先選任之清算人張明葭，雖主張為全體股東利益解散公
    司，卻刻意隱瞞股東，私下與張佑寧共同成立「崧育生物科
    技股份有限公司」（下稱崧育公司）其營業項目竟與相對人
    崧峻公司完全一樣，而在假處分禁止行使清算人職權期間，
    張明葭仍以清算人名義向公司請款，請款內容包括「廠商貨
    款」、「拜訪客戶車資」，並正常給付多位公司離職員工包
    括生產線作業員之薪資，除有違反執行命令之虞，其請款內
    容亦非為了結公司現務，而為產品生產、推廣之用途，既然
    相對人崧峻公司已無營業，何來生產、推廣之需，此舉明顯
    有挪用公款、圖利「崧育公司」之疑慮，而崧育公司之技術
    來源，又無法與張明葭於100 年1 月4 日以監察人名義扣留
    公司之技術文件有所區別，張明葭顯有假公濟私，不適合擔
    任清算人之理由。
  (三)相對人崧峻公司目前雖在清算人假處分期間，公司卻仍登記
    解散，公司目前業務停頓，但每月租金及其他費用仍必需支
    付，即使撤銷100 年6 月1 日股東會決議，但公司商譽已嚴
    重受損，而股東間非理性之纏訟亦無法平息，公司最終仍不
    可避免面臨解散之命運。而依公司法第322 條之規定，聲請
    人為相對人崧峻公司之股東，該公司目前陷於已清算登記卻
    無清算人之窘境，嚴重影響公司之經營，對於聲請人投資保
    障自屬有害，為本件之利害關係人無疑，考量原清算人張明
    葭有明顯不適任清算人之理由，而其他股東亦因爭訟不斷不
    適合擔任清算人，爰依公司法第322 條第2 項請鈞院指派公
    正之第三人，以維相對人崧峻公司所有股東之權益等語。
三、經查，相對人崧峻公司於100 年6 月1 日召開第二次股東臨
    時會並經出席股東過半數同意選任張明葭為清算人，有聲請
    人提出之該股東臨時會會議紀錄在卷可稽，且該股東臨時會
    決議是否有效，目前尚由本院以100 年度訴字第206 號案件
    審理中，業經本院依職權調閱本院100 年度訴字第206 號卷
    查閱無訛，則揆諸首揭說明，本件張明葭是否為相對人崧峻
    公司依法選任之清算人，崧峻公司是否不能依公司法相關規
    定、公司章程、股東會決議選任清算人，尚待實體訴訟審認
    ，目前法院仍不得依公司法第323 條第2 項規定予以解任，
    或依公司法第322 條第2 項規定予以選任。從而，聲請人以
    張明葭不適任清算人之職務，而聲請解任張明葭於相對人崧
    峻公司之清算人職務，並另行指派公正之第三人為清算人，
    於法不合，不能准許。
四、依非訟事件法第21條第1 項前段，裁定如主文。
中    華    民    國  100     年    12    月    16    日
                  民事第二庭    法  官  吳福森
以上正本係照原本作成。
如對本裁定抗告，須於裁定送達後10日內向本院提出抗告狀並繳
納抗告費新台幣1000元。
中    華    民    國   100    年    12    月    19    日
                                書記官  王振州